最　高　行　政　法　院　判　決　　　　　　　　　九十一年度判字第二二一六號
　　上　訴　人　甲○○
　　訴訟代理人　乙○○
　　被 上訴 人　臺中市政府
　　代　表　人　胡志強
右當事人間因徵收補償事件，上訴人對於中華民國九十年十月九日臺中高等行政法院
九十年度訴字第一二四八號判決，提起上訴，本院判決如左：
　　主  文
上訴駁回。
上訴審訴訟費用由上訴人負擔。
　　理  由
一、本件上訴人主張：（一）本件系爭坐落台中市○○區○○段五六○地號及五六五
    地號土地二筆因被上訴人於六十四年五月二十三日發布都市計畫，劃定為道路用
    地，並闢建為臺中市○○路（即依都市計畫退縮留設之道路），並非因時效完成
    而形成公用地役關係，原判決錯引內政部八十五年十一月二十八日台內地字第八
    五一一三五三號函釋，自有判決不適用法規或適用法規不當之情形。（二）被上
    訴人分別於七十四年一月八日徵收同段五六七地號土地，六十九年五月十五日徵
    收同段六八二、六八七地號土地，非原判決所稱之「市地重劃」，是原審法院認
    定臺中市○○區○○路南端一半係因列入市地重劃開闢，另一半北端道路用地之
    何安段五五○、五六一、五六二地號土地及系爭土地均未列入預算辦理徵收補償
    等事實，違背論理法則、經驗法則及證據法則，適用法規顯有錯誤。又何安段五
    四九地號土地於七十六年一月七日登記為被上訴人所有，同段五五七、五六二及
    六八一地號土地分別於六十七年八月二日、五十九年一月二十七日及七十七年十
    二月二十八日登記為中華民國所有，均無庸徵收，是臺中市○○區○○路之「路
    面用地」已永遠不必辦理徵收，亦即僅留上訴人所有土地不為徵收，有違平等原
    則。（三）依行政裁量收縮理論，被上訴人對系爭二筆土地已喪失「行政裁量權
    」，依憲法第七條規定及平等原則，上訴人自有公法上之請求權，原判決謂：私
    有土地所有權人，除法律另有規定外，人民不得主動請求國家（政府）徵收其土
    地，自有判決適用法規不當之判決違背法令等語，爰求為廢棄原判決、撤銷訴願
    決定及原處分，並命被上訴人應即徵收上訴人及訴外人何煥基、何雨水所有系爭
    二筆土地。
二、被上訴人於本審未為答辯。
三、原審斟酌全辯論意旨及調查證據之結果，以：按國家因公共事業之需要或實施國
    家經濟政策，雖得依法徵收私有土地，但私有土地所有權人除法律另有規定外，
    不得主動請求國家徵收其土地。又司法院釋字第四○○號解釋僅重申受特別犧牲
    之人有受相當補償之權利，並非宣示人民有請求徵收土地之公法上請求權（除非
    法律有特別規定，如土地法第二百十七條、土地徵收條例第八條、第五十八條第
    二項）；內政部為因應司法院釋字第四○○號解釋而作成八十五年十一月二十八
    日台內地字第八五一一三五三號函釋，其意旨與上開司法院解釋意旨並無不合，
    自得予以援用。本件上訴人所有坐落臺中市○○區○○段五六○、五六五地號土
    地，地目為建，其土地分區○○○道路用地，此既成道路之形成係當地建築起造
    時，依都市計畫退縮留設之道路，此為上訴人所自承，而臺中市○○區○○路除
    何安段五四九地號土地係地主贈與被上訴人，其餘五五○（為訴外人何林金蘭等
    人所有）、五六一、五六二地號土地及系爭土地均未列入預算辦理徵收補償，有
    被上訴人提出之地籍圖、及土地登記簿謄本附於原審卷及訴願卷可稽，並無上訴
    人所稱漏徵收系爭土地補償，違反平等原則情事，亦無政府興闢及拓寬道路須徵
    收私有土地時，如「計畫範圍內」包含既成道路，應同時辦理徵收系爭土地之問
    題。揆諸前開說明及司法院釋字第四○○號解釋、內政部八十五年十一月二十八
    日台內地字第八五一一三五三號函釋意旨，原處分並無違誤，訴願決定予以維持
    ，亦無不合，應予維持，而駁回上訴人於原審之訴。
四、本院查：（一）系爭土地現係作道路使用，其成因為當地建築起造時，依都市計
    畫退縮留設而成，此為原審依法認定之事實，上訴人就此項事實亦未爭執，應為
    實情。另原審以私有土地所有權人除法律另有規定外，不得主動請求國家徵收其
    土地；司法院釋字第四○○號解釋並未宣示人民有請求徵收土地之公法上請求權
    等理由，認上訴人並無請求被上訴人徵收其土地之權，亦無不合。至內政部八十
    五年十一月二十八日台內地字第八五一一三五三號函所述情形，縱與系爭土地不
    同，原判決予以引用，就本件結論言，並無影響，自不得據此認原判決此部分為
    適用法規不當。（二）系爭土地毗鄰尚有坐落同區○○段五五○、五五七、五六
    二、六八一地號等土地未經徵收，此有被上訴人提出之地籍圖及土地登記簿謄本
    附於原審卷及訴願卷可稽。前述土地中，五五○地號土地仍為私有；另五五七、
    五六二、六八一地號土地則為國有，亦即其所有權人與需用土地人被上訴人仍為
    不同之主體，依法仍有公有土地撥用程序待處理，而被上訴人迄今仍未進行徵收
    、撥用程序，足認被上訴人並無僅徵收他人土地而未徵收上訴人土地之違反平等
    原則情事。至上訴人所指業經被上訴人徵收之同區○○段六八二、六八七、五六
    七地號土地，與系爭土地所處位置不同，前述各該土地與其他土地列入其他道路
    工程用地，與系爭土地分屬不同之徵收區，此有被上訴人於原審所提出之地籍圖
    及土地徵收案卷可證，系爭土地未列入前開已徵收之範圍，尚屬合理，自難認被
    上訴人未徵收系爭土地即有違平等原則。再者，本件六八二、六八七地號土地既
    與系爭土地分屬不同徵收區之土地，該二筆土地係屬徵收取得，抑依市地重劃取
    得，即與本件判決結果無涉，上訴人執此指摘原判決違反論理法則云云，核無足
    取。（三）本件原判決係認上訴人並無請求被上訴人徵收其土地之權，而駁回上
    訴人於原審之訴，與被上訴人就系爭土地之徵收有無裁量權無涉，上訴人以被上
    訴人就此無裁量權，進而謂其有請求徵收土地之權，尚非有據。綜上所述，本件
    上訴人所述，並無足採，其徒執前詞，指摘原判決違誤，求予廢棄，難認有理由
    ，應予駁回。
據上論結，本件上訴為無理由，爰依行政訴訟法第二百五十五條第一項、第九十八條
第三項前段，判決如主文。
中　　華　　民　　國　　九十一　　　年　　　十二　　　月　　　五　　　　日
                    最 高 行 政 法 院  第 三 庭
                                審 判 長 法  官　　　葉　振　權
                                         法  官      林　家　惠
                                         法  官　　　吳　錦　龍
                                         法  官　　　劉　鑫　楨
                                         法  官　　　吳　明　鴻
右  正  本  證  明  與  原  本  無  異
　　　　　　　　　　　　　　　　　　　　 法院書記官　阮　桂　芬
中　　華　　民　　國　　九十一　　　年　　　十二　　　月　　　五　　　　日
